【裁判字號】    99,交聲,351
【裁判日期】    990419
【裁判案由】    違反道路交通管理處罰條例聲明異議
【裁判全文】
臺灣臺北地方法院交通事件裁定         99年度交聲字第351號
原處分機關  交通部公路總局臺北區監理所
異  議  人
即受處分人  甲○○
上列異議人即受處分人因違反道路交通管理處罰條例案件，對於
交通部公路總局臺北區監理所中華民國九十九年一月二十八日所
為之處分（原處分案號：北監營裁字第裁四○─ＡＥＸ四二○四
一一號）聲明異議，本院裁定如下：
    主  文
異議駁回。
    理  由
一、按汽車駕駛人以從事計程車駕駛為業者，應於執業前向執業
    地直轄市、縣（市）警察局申請辦理執業登記，領有計程車
    駕駛人執業登記證（下稱執業登記證）及其副證，始得執業
    ；執業登記證及其副證每年查驗一次，計程車駕駛人自領得
    執業登記證及其副證之翌年起，應於每年出生日前後一個月
    內檢具國民身分證、職業駕駛執照、執業事實證明文件、執
    業登記證及副證，向原發證之警察局申請查驗；又計程車駕
    駛人，不依規定期限，參加年度查驗者，處新臺幣（下同）
    一千二百元罰鍰；逾期六個月以上仍不辦理者，廢止其執業
    登記，且未滿一年不得再行辦理執業登記，計程車駕駛人執
    業登記管理辦法第二條、第十一條第一項，道路交通管理處
    罰條例第三十六條第三項、第四項分別定有明文。
二、原處分意旨略以：異議人即受處分人（下稱受處分人）甲○
    ○以駕駛計程車為業，領有臺北市政府警察局核發之計程車
    駕駛人執業登記證（證號為：Ａ○三一○○七號），未依規
    定檢具執業登記證等相關文件，向原發證之臺北市政府警察
    局申請查驗，經臺北市政府警察局於民國九十八年五月八日
    ，以道路交通管理處罰條例第三十六條第三項「不依規定期
    限參加執業登記證年度查驗」之規定掣單舉發，嗣受處分人
    未於應到案日期前依法提出申訴，經原處分機關於九十九年
    一月二十八日以北監營裁字第裁四○─ＡＥＸ四二○四一一
    號裁決書裁處受處分人罰鍰一千二百元。
三、聲明異議意旨略以：因失業不開車，找工作沒著落只好回來
    開計程車，執業登記證才回臺北市登記就被開罰單，為此聲
    明不服，請求撤銷原處分云云。
四、經查：
  (一)本件受處分人甲○○（五十八年三月二十一日生）為計程車
    駕駛人，於八十三年三月八日領有臺北市政府警察局核發之
    執業登記證（證號：Ａ○三一○○七號），依上開規定，應
    自領得執業登記證之翌年起，於其每年出生日（三月二十一
    日）前後一個月內檢具國民身分證、職業駕駛執照、執業事
    實證明文件或行車執照，向原發證之警察局申請查驗，詎受
    處分人於九十八年二月二十一日至同年四月二十一日間未主
    動辦理查驗，於九十八年五月八日經警查獲其未依規定期限
    辦理執業登記證年度查驗等節，為受處分人所不爭執，並有
    臺北市政府警察局北市警交字第ＡＥＸ四二○四一一號舉發
    違反道路交通管理事件通知單、臺北市營業小客車駕駛人執
    業登記證申請書、內政部警政署計程車駕駛人資訊系統資料
    各一份在卷可憑（本院卷第八、十一、十四頁參照），堪認
    為真。
  (二)道路交通管理處罰條例第三十六條第三項年度查驗之立法目
    的，係藉由主管機關審查計程車駕駛人之駕駛執照有效與否
    、有無於執業期間犯案等情事，以查計程車駕駛人是否符合
    資格，俾利主管機關對於計程車駕駛人之行政管理，並保障
    乘客安全。因計程車極易作為犯罪工具使用，而登記證之取
    得甚為容易，只要不具道路交通管理處罰條例第三十七條所
    列之消極事由即得申請，故關於年度查驗更須確實執行。然
    按計程車駕駛人有正當理由未能於期限內辦理執業登記證及
    其副證之查驗或換發者，得於原因消滅後三個月內，檢具相
    關證明文件，向原發證之警察局申請補辦查驗或換發，其執
    業年資視同連續。但該段期間應予扣除，計程車駕駛人執業
    登記管理辦法第十二條定有明文。又計程車駕駛人如因服役
    、出國、重病住院、分娩、服刑或職業駕照吊扣中等正當理
    由，不能於期限內辦理執業登記證查驗者，應審核其情形是
    否符合正當理由，及是否於原因消滅後三個月內檢同有關證
    明文件，補辦查驗，警察機關辦理計程車駕駛人執業登記管
    理事項作業要點第十二點第二目亦有明文。查受處分人所辯
    「因失業找工作無心辦理執業登記證查驗」非屬得補辦查驗
    之正當理由，且年度查驗之辦理，亦不因受處分人是否實際
    執業而有所不同，否則將無法促使計程車駕駛人於期限內辦
    理年度查驗，有礙於上開年度查驗立法目的之達成，年度查
    驗亦將淪為形式而失其意義，是受處分人上開所辯，自無足
    採。
五、綜上所述，受處分人確有未依規定期限參加年度查驗之違規
    行為，從而，原處分機關依前揭道路交通管理處罰條例第三
    十六條第三項規定，裁處受處分人罰鍰一千二百元，核無違
    誤，本件異議為無理由，應予駁回。
據上論斷，應依道路交通案件處理辦法第十九條，裁定如主文。
中    華    民    國    99    年    4     月    19    日
                  交通法庭    法  官  徐淑芬
上正本證明與原本無異。
如不服本裁定應於送達後五日內向本院提出抗告狀。
                              書記官  劉郅享
中    華    民    國    99    年    4     月    19    日

司法院資訊處製作；財團法人民間司法改革基金會備份。
